【裁判字號】    98,訴,16
【裁判日期】    980209
【裁判案由】    毒品危害防制條例
【裁判全文】
臺灣板橋地方法院刑事判決                98年度訴字第16號
公  訴  人  臺灣板橋地方法院檢察署檢察官
被      告  甲○○
上列被告因違反毒品危害防制條例案件，經檢察官提起公訴（97
年度毒偵字第5131號），被告於準備程序中對被訴之事實為有罪
陳述，本院合議庭裁定由受命法官獨任行簡式審判程序，並判決
如下：
    主  文
甲○○施用第一級毒品，累犯，處有期徒刑柒月；又施用第二級
毒品，累犯，處有期徒刑參月。應執行有期徒刑捌月。
    事  實
一、甲○○前於民國八十八年間因施用毒品案件，經本院以八十
    八年度毒聲字第六四一三號裁定送觀察、勒戒後，認無繼續
    施用毒品傾向，於八十八年十月二十七日執行完畢釋放出所
    ，並由臺灣板橋地方法院檢察署檢察官於同月三十日以八十
    八年度毒偵字第六二三號為不起訴處分確定；又於上開觀察
    、勒戒執行完畢後五年內之八十八、八十九年間因犯施用第
    二級毒品罪，經本院以八十九年度毒聲字第四八二二號裁定
    送觀察、勒戒後，認有繼續施用毒品傾向，並依本院八十九
    年度毒聲字第五一一四號裁定令入戒治處所施以強制戒治，
    於九十年八月二十八日強制戒治期滿執行完畢，而其該次所
    犯施用毒品與轉讓毒品、偽造文書等案件部分，並經本院以
    八十九年度訴字第一六八六號判處有期徒刑一年二月、一年
    、八月，應執行有期徒刑二年八月，上訴後，經臺灣高等法
    院以九十年度上訴字第一四四四號判決駁回上訴，於九十年
    九月六日判決確定，嗣經同法院裁定減刑，並定應執行有期
    徒刑一年四月。其間，於八十九年間因違反麻醉藥品管理條
    例案件，經臺灣高等法院以八十七年上訴字第四八九五號判
    處有期徒刑五年二月，上訴後，經最高法院以八十九年度上
    訴字第第二二０號駁回上訴而確定，並與上開應執行之有期
    徒刑一年四月接續執行，於九十五年八月十四日縮短刑期假
    釋出監，至九十六年十一月十四日假釋期滿未經撤銷，以已
    執行論。
二、詎甲○○未知悔悟，明知海洛因、甲基安非他命分別係毒品
    危害防制條例所規定之第一級、第二級毒品，不得非法持有
    、施用，竟於上開觀察、勒戒執行完畢釋放後五年內，犯施
    用第二級毒品罪並經法院科刑處罰後，復基於施用第一級毒
    品海洛因之犯意，於九十七年四月七日晚間某時許（起訴書
    略載為同月八日為警採尿前二十六小時內某時），在臺北縣
    永和市○○路○段一九六巷二之三號五樓之前住處（起訴書
    誤載不詳地點），以將毒品海洛因摻入香菸內，並點燃香菸
    吸聞之方式，施用第一級毒品海洛因；甲○○另基於施用第
    二級毒品甲基安非他命之犯意，於九十七年四月七日晚間某
    時許（起訴書誤載同日下午四時許），在上址住處，以將毒
    品甲基安非他命置於玻璃球內，並點火加熱燒烤產生白煙吸
    聞之方式，施用第二級毒品甲基安非他命。嗣於九十七年四
    月八日下午四時三十分許，甲○○與李寶華、龔鈺婷、曹文
    麟、莊文翔（後四人均另案審理），在臺北縣永和市○○街
    一九一巷三弄五號同為警查獲。
三、案經臺北市政府警察局萬華分局移送臺灣板橋地方法院檢察
    署檢察官偵查起訴。
    理  由
一、訊據被告甲○○對於上揭時地，施用第一級毒品海洛因、第
    二級毒品甲基安非他命之事實，於本院審理中坦承不諱，又
    被告經警查獲所採集尿液經送鑑定，亦呈海洛因代謝物嗎啡
    、甲基安非他命、安非他命陽性反應，有臺灣尖端先進生技
    醫藥股份有限公司九十七年四月二一日（檢體編號０２０７
    ６５號）濫用藥物檢驗報告、鑑定人結文、尿液檢體委驗單
    各一紙在卷可稽，是被告自白與事實相符，堪以採信。
二、按施用第一、二級毒品為犯罪行為，毒品危害防制條例第十
    條定有處罰明文。故施用第一、二級毒品者，依前揭規定本
    應科以刑罰。惟基於刑事政策，對合於一定條件之施用者，
    則依同條例第二十條、第二十三條之規定，施以觀察、勒戒
    及強制戒治之保安處分。又毒品危害防制條例於民國九十二
    年七月九日修正公布，自九十三年一月九日施行，其中第二
    十條、第二十三條將施用毒品之刑事處遇程序，區分為「初
    犯」及「五年內再犯」、「五年後再犯」。依其立法理由之
    說明：「初犯」，經觀察、勒戒或強制戒治後，應為不起訴
    處分或不付審理之裁定；經觀察、勒戒或強制戒治執行完畢
    釋放後，「五年內再犯」者，因其再犯率甚高，原實施之觀
    察、勒戒及強制戒治既已無法收其實效，爰依法追訴或裁定
    交付審理。至於經觀察、勒戒或強制戒治執行完畢釋放後，
    「五年後再犯」者，前所實施之觀察、勒戒或強制戒治已足
    以遮斷其施用毒品之毒癮，為期自新及協助其斷除毒癮，仍
    適用「初犯」規定，先經觀察、勒戒或強制戒治之程序。從
    而依修正後之規定，僅限於「初犯」及「五年後再犯」二種
    情形，始應先經觀察、勒戒或強制戒治程序。倘被告於五年
    內已再犯，經依法追訴處罰，縱其第三次（或第三次以上）
    再度施用毒品之時間，在初犯經觀察、勒戒或強制戒治執行
    完畢釋放五年以後，已不合於「五年後再犯」之規定，且因
    已於「五年內再犯」，顯見其再犯率甚高，原實施觀察、勒
    戒或強制戒治，已無法收其實效，即應依該條例第十條處罰
    。至於第三次（或第三次以上）施用毒品之時間，是否宜有
    期間限制？以多久為適宜？則分屬刑事政策、專門醫學之範
    圍，非審判機關所能決定，有待循立法途徑解決（參照最高
    法院九十七年度第五次刑事庭會議決議）。查本件被告甲○
    ○前因施用毒品案件，經本院以八十八年度毒聲字第六四一
    三號裁定送觀察、勒戒後，認無繼續施用毒品傾向，於八十
    八年十月二十七日執行完畢釋放出所，並由臺灣板橋地方法
    院檢察署檢察官於同年月三十日以八十八年度毒偵字第六二
    三號為不起訴處分確定；又於上開觀察、勒戒執行完畢後五
    年內之八十八、八十九年間因施用毒品案件，經本院以八十
    九年度毒聲字第四八二二號裁定送觀察、勒戒後，認有繼續
    施用毒品傾向，再依本院八十九年度毒聲字第五一一四號裁
    定令入戒治處所施以強制戒治，於九十年八月二十八日強制
    戒治期滿執行完畢，而其該次所犯施用毒品、轉讓毒品及偽
    造文書等刑案部分，並經本院以八十九年度訴字第一六八六
    號判決判處有期徒刑一年二月、一年、八月，應執行有期徒
    刑二年八月，上訴後，經臺灣高等法院以九十年度上訴字第
    一四四四號判決駁回上訴，於九十年九月六日判決確定，嗣
    經同法院裁定減刑，並定應執行有期徒刑一年四月等情，此
    有臺灣高等法院被告前案紀錄表一份附卷可稽，則被告既曾
    因施用毒品案件，經觀察、勒戒後，於八十八年十月二十七
    日執行完畢釋放後五年內，又於八十八、八十九年間再犯施
    用第二級毒品罪，並經法院判處罪刑確定，則其本案於九十
    七年四月七日晚間某時許，在上址住處，再犯施用第一、二
    級毒品罪，縱其行為距第二次再犯而經強制戒治執行完畢之
    時間間隔已逾五年，但依上開最高法院決議之意旨，並非屬
    毒品危害防制條例第二十條第三項所定「五年後再犯」應聲
    請觀察、勒戒或強制戒治之情形，自應依同條例第二十三條
    第二項之規定逕行追訴處罰（按：最高法院九十七年度台上
    字第五八五號、九十七年度台上字第六四六二號判決、九十
    七年度台非字第五０六號、九十七年度台非字第四七八號、
    九十七年度台非字第四八四號判決均採同一意旨）。綜上所
    述，本案事證明確，被告犯行洵堪認定，應依法論科。
三、按海洛因、甲基安非他命係毒品危害防制條例第二條第二項
    第一款、第二款所明定之第一級、第二級毒品，不得非法持
    有、施用。核被告所為，係犯毒品危害防制條例第十條第一
    項之施用第一級毒品海洛因罪，及同條第二項之施用第二級
    毒品甲基安非他命罪。其施用第一級毒品海洛因前持有海洛
    因，施用第二級毒品甲基安非他命前持有甲基安非他命之低
    度行為，應分別為施用海洛因、甲基安非他命之高度行為所
    吸收，均不另論罪。又被告所犯上開施用第一級毒品罪及施
    用第二級毒品罪，因其施用之方式、時間並不相同，顯見其
    犯意各別，行為互殊，自應予分論併罰。末查被告有事實欄
    所載之有期徒刑執行完畢紀錄，有前開臺灣高等法院被告前
    案紀錄表可按，其於有期徒刑之執行完畢後五年內，故意再
    犯本件有期徒刑以上之刑之二罪，均為累犯，應依刑法第四
    十七條第一項之規定加重其刑。爰審酌被告犯罪之動機、目
    的、手段，施用毒品犯罪戕害一己之身心健康，所生之危害
    ，兼衡被告因本次施用毒品犯行，前經執行觀察、勒戒二月
    （見臺灣高等法院被告前案紀錄表記載），及其國中畢業之
    智識程度，暨犯後坦承犯行之態度等一切情狀，分別量處如
    主文所示之刑，並定其應執行之刑，以資儆懲。至本案員警
    查獲被告時，固同時查獲李寶華、龔鈺婷、曹文麟、莊文翔
    等人，並扣得海洛因十三包、殘渣袋八只、磅秤二台、便條
    紙十四張及現金等物，惟據被告於本院審理中供稱上開毒品
    等物係李寶華他們所有之物等語；此外，復無其他證據足以
    證明上開扣案毒品及物件係被告所有，或與其本案施用毒品
    犯行有何關聯，故就上開扣案毒品、物件不於本案宣告沒收
    銷燬或宣告沒收，附此敘明。
據上論斷，應依刑事訴訟法第二百七十三條之一第一項、第二百
九十九條第一項前段，毒品危害防制條例第十條第一項、第二項
，刑法第十一條前段、第四十七條第一項、第五十一條第五款，
判決如主文。
本案經檢察官李巧菱到庭執行職務。
中    華    民    國    98    年    2     月    9     日
                  刑事第十二庭  法  官  楊 志 雄
以上正本證明與原本無異。
如不服本判決應於送達後十日內向本院提出上訴狀。
                                書記官  陳 春 銘
中    華    民    國    98    年    2     月    9     日
附錄本案論罪科刑法條全文：
毒品危害防制條例第十條
施用第一級毒品者，處六月以上五年以下有期徒刑。
施用第二級毒品者，處三年以下有期徒刑。


司法院資訊處製作；財團法人民間司法改革基金會備份。
